【裁判字號】    96,訴,8548
【裁判日期】    970108
【裁判案由】    侵權行為損害賠償
【裁判全文】
臺灣臺北地方法院民事判決              96年度訴字第8548號
原      告  乙○○
訴訟代理人  丙○○○
被      告  甲○○
上列當事人間侵權行為損害賠償事件，本院於96年12月28日言詞
辯論終結，判決如下：
    主      文
被告應給付原告新臺幣伍萬零陸佰參拾元，及自民國九十六年十
二月一日起至清償日止，按年息百分之五計算之利息。
原告其餘之訴駁回。
訴訟費用由被告負擔百分之五，餘由原告負擔。
本判決第一項於原告以新臺幣貳萬元為被告供擔保後，得假執行
。
原告其餘假執行之聲請駁回。
    事實及理由
一、本件被告未於言詞辯論期日到場，核無民事訴訟法第386 條
    所列各款情形，爰依原告之聲請，由其一造辯論而為判決。
二、原告起訴主張：被告於民國95年4 月18日下午5 時許，在臺
    北市中山區○○○路○ 段1 號電梯內，因感情糾紛，徒手毆
    打原告，致原告受有上嘴唇開放性傷口0.5x0.5 公分之傷害
    。原告因遭被告毆打，除受有上開傷害之外，原所罹患之重
    度憂鬱症病情加重，甚至自殺未遂，迄今均無法工作，精神
    上所受折磨甚鉅，爰依民法第184 條第1 項、第193 條第1
    項、第195 條第1 項規定，請求被告賠償原告：(一)醫療費用
    新臺幣（下同）11,430元，(二)自95年4 月19日起至96年7 月
    2 日止無法工作之薪資損失542,665 元，(三)非財產上之損害
    50萬元等語。並聲明：(一)被告應給付原告1,054,095 元，及
    自起訴狀繕本送達被告之翌日起至清償日止，按年息5%計算
    之利息。(二)願供擔保，請准宣告假執行。
三、被告未於言詞辯論期日到場，惟提出書狀陳稱：其為有前科
    之人，復無一技之長，目前並無工作，無力負擔原告所提20
    萬元之和解金額，打人確屬不當，惟事過境遷亦難還原真相
    ，請求依當時情況逕為判決等語。
四、得心證之理由：
  (一)本件原告主張被告於95年4 月18日下午5 時許，在臺北市中
    山區○○○路○ 段1 號電梯內，因感情糾紛，徒手毆打原告
    ，致原告受有上嘴唇開放性傷口0.5x0.5 公分之傷害，已據
    其提出馬偕紀念醫院（臺北院區）乙種診斷證明書、監視器
    翻拍照片（臺灣臺北地方法院檢察署95年度偵字第20118 號
    卷第11-13 頁）為證。而被告因上情所涉傷害刑事案件，經
    檢察官提起公訴，本院刑事庭亦為相同之認定，並以96年度
    簡字第2432號判處被告拘役50日，減為25日確定，亦據本院
    調閱上開刑事案卷查核屬實。原告此部分主張，應堪信為真
    實。
  (二)按因故意或過失，不法侵害他人之權利者，負損害賠償責任
    。不法侵害他人之身體或健康者，對於被害人因此喪失或減
    少勞動能力或增加生活上之需要時，應負損害賠償責任。不
    法侵害他人之身體、健康、名譽、自由、信用、隱私、貞操
    ，或不法侵害其他人格法益而情節重大者，被害人雖非財產
    上之損害，亦得請求賠償相當之金額。其名譽被侵害者，並
    得請求回復名譽之適當處分。民法第184 條第1 項前段、第
    193 條第1 項、第195 條第1 項分別定有明文。本件被告於
    上開時地毆打原告，致原告受有上嘴唇開放性傷口0. 5x0.5
    公分之傷害，已如前述，原告以被告故意不法侵害其身體，
    請求被告賠償其所受損害，按之上開規定，自屬有據，茲就
    原告請求賠償之損害，審究如下：
  1.醫療費用11,430元部分：
    按侵權行為損害賠償之債，須損害之發生與加害人之故意或
    過失加害行為間有相當因果關係，始能成立。所謂相當因果
    關係，係以行為人之行為所造成之客觀存在事實，依經驗法
    則，可認通常均可能發生同樣損害之結果而言。如有此同一
    條件存在，通常不必皆發生此損害之結果，則該條件與結果
    並不相當，即無相當因果關係，不能僅以行為人就其行為有
    故意過失，即認該行為與損害間有相當因果關係（最高法院
    90年度臺上字第772 號裁判意旨參照）。本件原告主張其因
    遭被告毆打支出醫療費用11,430元，固據其提出國立臺灣大
    學醫學院附設醫院、新光吳火獅紀念醫院、馬偕紀念醫院、
    大直診所之醫療費用單據及永直藥局之收費收據等為證。惟
    觀諸原告所提之醫療費用單據，除原告於95年4 月18日事發
    當日至馬偕醫院整型外科就診支出之醫療費用630 元（本院
    卷第51頁），為治療本件傷害所必要外，其中大直診所、永
    直藥局部分（本院卷第52 -56頁），醫療費用單據上並未載
    明原告就診之科別及購買之藥品名稱，不足以證明為治療本
    件傷害所必要，其中馬偕紀念醫院部分（本院卷第50頁），
    就診之時間為上開傷害事件發生1 個月後之95年5 月17日，
    且就診之科別為內科，難認與本件傷害行為有因果關係，此
    等費用，均應剔除。至國立臺灣大學醫學院附設醫院、新光
    吳火獅紀念醫院部分（本院卷第41-50 頁），原告就診之科
    別均為精神科，雖原告主張其因被告之毆打致憂鬱症病情加
    重等語，惟原告因遭被告毆打，所受之傷害為上嘴唇開放性
    傷口0. 5 x0.5 公分，係屬外傷，且傷勢尚屬輕微，依經驗
    法則，通常不致引發憂鬱症之結果，而憂鬱症之發生係生理
    、心理及社會等多重因素交互作用所產生之結果，非單一事
    件之因果所造成，揆諸前揭說明，自難認原告所罹憂鬱症與
    上開傷害行為間有相當因果關係，原告就其係因憂鬱症至精
    神科就診，且其憂鬱症病情加重係因被告上開傷害行為所肇
    等節，既未能舉證以實其說，此部分請求，即難准許。
  2.薪資損失542,665 元部分：
    按民法第193 條第1 項所謂減少勞動能力，係指職業上工作
    能力一部之滅失而言。故審核被害人減少勞動能力之程度時
    ，應斟酌被害人之職業、智能、年齡、身體或健康狀態等各
    種因素（最高法院85年度臺上字第2140號裁判意旨參照）。
    本件原告主張其原任職法雅國際股份有限公司，擔任行銷人
    員，因被告之傷害，自95年4 月19日離職起至96年7 月2 日
    止均無工作等語，固據其提出員工離職證明書、勞工保險局
    失業給付核定通知書（本院卷第60-61 頁）為證。惟該等文
    件充其量僅能證明原告離職及失業之事實，至離職及失業之
    原因為何則屬不能證明，尚難僅以該等文書即遽論原告之勞
    動能力有所減損。且依原告受傷之情形，原告僅受有上嘴唇
    開放性傷口0. 5 x0.5 公分，以原告原擔任行銷人員之職務
    觀之，該等傷害於原告之勞動能力應無所妨害，原告請求無
    法工作之薪資損失，自屬無據。雖原告主張因被告之毆打致
    其憂鬱症病情加重，迄今無法工作等語。惟姑不論原告所受
    之傷害通常不致引發憂鬱症之結果，其以憂鬱症病情加重迄
    今無法工作而請求薪資損失，本非可採。實則，至精神科就
    診未必即係罹患憂鬱症，罹患憂鬱症亦未必無法工作，該病
    症更未必係被告上開傷害行為所肇，原告就其確已罹患憂鬱
    症，且該病症確係被告上開傷害行為所肇，該病症並使原告
    達於不能工作之程度等，既均未舉證證明，其主張因憂鬱症
    無法工作請求薪資損失等語，自不足取。
  3.非財產上之損害50萬元部分：
    按非財產上損害之慰撫金數額，究竟若干為適當，應斟酌兩
    造身分、地位及經濟狀況，俾為審判之依據（最高法院86年
    度臺上字第511 號裁判意旨參照）。查被告名下並無任何財
    產，95年度薪資所得約為30萬元，有稅務電子閘門財產所得
    調件明細表附卷可參（本院卷第71-72 頁）。而原告勞工保
    險平均月投保薪資為16 ,500 元，每月實際薪資約為35,000
    元，年收入約為42萬元，亦有勞工保險局失業給付核定通知
    書、存摺影本等在卷足憑（本院卷第61頁、第63-65 頁）。
    爰審酌兩造上開經濟狀況，及渠等原均任職於法雅國際股份
    有限公司，為同事關係，被告僅因情感糾葛即對原告施以暴
    力，而原告之傷勢尚屬輕微等節，認原告所受之非財產上損
    害，以5 萬元為適當。
  (三)綜上，原告得請求賠償之金額為50,630元（50,000 + 630 =
    50,630），逾此部分之請求，核非正當，不應准許。又本件
    起訴狀繕本於96年11月30日分別寄存於臺北市政府警察局北
    投分局大屯派出所、臺北市政府警察局南港分局南港派出所
    ，有送達證書在卷可憑（本院卷第33-34頁），雖被告業遷
    居臺北市○○區○○街45號3樓，惟被告於寄存當日即具狀
    陳報新址，並請求本院逕為判決，有被告書狀附卷可參（本
    院卷第31 -32頁），顯見被告於96年11月30日即已實際領取
    該文書，則原告關於遲延利息之請求，自應自被告實際領取
    起訴狀繕本之翌日即96年12月1日起算。
五、從而，原告依民法第184 條第1 項、第193 條第1 項、第19
    5 條第1 項規定，請求被告給付50,630 元 ，及自起訴狀繕
    本送達被告之翌日即96年12月1 日起至清償日止，按年息5%
    計算之利息，為有理由，應予准許，逾此部分之請求，為無
    理由，應予駁回。又原告陳明願供擔保聲請宣告假執行就原
    告勝訴部分，核無不合，爰酌定相當擔保金額予以准許。至
    原告敗訴部分，假執行之聲請，亦失所附麗，應併予駁回。
六、本件事證已臻明確，兩造其餘攻擊防禦方法及所提證據，核
    與本件判決結果不生影響，爰不另一一論述，併予敘明。
七、結論：本件原告之訴為一部有理由，一部無理由，依民事訴
    訟法第385 條第1 項前段、第79條、第390 條第2 項，判決
    如主文。
中    華    民    國    97    年    1     月    8     日
                  民事第五庭    法  官  陳秀貞
以上正本係照原本作成。
如對本判決上訴，須於判決送達後20日內向本院提出上訴狀。
中    華    民    國    97    年    1     月    8     日
                                書記官  劉碧輝


司法院資訊處製作；財團法人民間司法改革基金會備份。
